【裁判字號】    99,訴,1135
【裁判日期】    991130
【裁判案由】    違反毒品危害防制條例
【裁判全文】
臺灣屏東地方法院刑事判決              99年度訴字第1135號
公  訴  人  臺灣屏東地方法院檢察署檢察官
被      告  林瑞文
上列被告因違反毒品危害防制條例案件，經檢察官提起公訴（99
年度毒偵字第2092號），茲因被告就被訴事實為有罪之陳述，經
告知簡式審判程序意旨，並聽取公訴人及被告之意見後，本院合
議庭裁定由受命法官獨任依簡式審判程序審理，判決如下：
    主  文
林瑞文施用第一級毒品，累犯，處有期徒刑拾月；又施用第二級
毒品，累犯，處有期徒刑陸月；應執行有期徒刑壹年貳月。
    事  實
一、林瑞文前於民國95年間，因施用毒品案件，經本院以95年度
    毒聲字第274 號裁定送觀察、勒戒後，認無繼續施用毒品傾
    向，於95年10月11日執行完畢釋放，並由臺灣屏東地方法院
    檢察署檢察官於95年10月11日以95年度毒偵字第1388號為不
    起訴處分確定。又於96年間，因施用毒品案件，經本院以96
    年度訴字第129 號判處應執行有期徒刑1 年確定，嗣又經本
    院以96年度聲減字第882 號裁定減刑並定應執行刑為有期徒
    刑6 月，於96年11月29日縮刑期滿執行完畢。再於97年間因
    施用毒品案件，經本院以97年度訴字第1011號判決判處有期
    徒刑10月確定，甫於99年1 月1 日縮刑期滿執行完畢。
二、詎其經前開觀察、勒戒及有期徒刑之執行完畢後5 年內，猶
    不知悔改，明知海洛因及甲基安非他命經公告列為毒品危害
    防制條例第2 條第2 項第1 款、第2 款之第一級、第二級毒
    品，不得非法持有、施用，仍分別基於施用第一、二級毒品
    之犯意，於99年6 月6 日上午9 時許，在屏東縣枋寮鄉枋寮
    醫院內，以將海洛因加水置於針筒後注入體內之方式，施用
    第一級毒品海洛因1 次；另於上揭時、地，以將甲基安非他
    命置於玻璃球內以火燒烤後，吸食所產生煙霧之方式，施用
    第二級毒品甲基安非他命1 次。嗣於99年6 月7 日，因其為
    毒品調驗人口為警通知到案，並經其同意採尿送驗，檢出海
    洛因代謝後之嗎啡及甲基安非他命陽性反應，始查悉上情。
三、案經屏東縣政府警察局枋寮分局報告臺灣屏東地方法院檢察
    署檢察官偵查起訴。
    理  由
一、本案被告林瑞文所犯違反毒品危害防制條例罪，並非法定刑
    為死刑、無期徒刑或最輕本刑3 年以上有期徒刑之罪，亦非
    高等法院管轄第一審之案件，而被告於本院準備程序中就被
    訴事實為有罪之陳述，本院合議庭乃裁定由受命法官獨任進
    行簡式審判程序。又簡式審判程序之證據調查，不受刑事訴
    訟法第159 條第1 項、第161 條之2 、第161 條之3 、第16
    3 條之1 及第164 條至第170 條規定之限制，刑事訴訟法第
    273 條之2 亦定有明文，故本件審理依該規定，亦排除嚴格
    證據調查，併予敘明。
二、上開犯罪事實，業據被告林瑞文於本院審理中供承不諱（見
    本院卷第23頁），而被告為警查獲後所排放之尿液經採樣送
    驗，以酵素免疫分析法檢驗及氣相層析質譜儀法確認檢驗結
    果，於嗎啡及甲基安非他命均呈陽性反應，有屏東縣政府警
    察局枋寮分局辦理毒品危害防制條例案尿液送檢人真實姓名
    對照表、應受尿液採驗人尿液檢體採集送驗紀錄表及高雄市
    立凱旋醫院濫用藥物尿液檢驗報告各1 份附卷足稽，堪認被
    告前揭自白與客觀事實相符，堪予採認。
三、按92年7 月9 日新修正之毒品危害防制條例刪除2 犯及3 犯
    之規定，一改修法前繁雜之處遇程式，僅將施用毒品者簡化
    區分為初犯、再犯，並認施用毒品者係屬病患性犯人，以觀
    察、勒戒戒除其身癮，並以強制戒治去除其心癮。經觀察、
    勒戒或強制戒治執行完畢釋放後，若係5 年後再犯該條例第
    10條施用毒品罪者，與同條例第20條第1 項、第2 項關於「
    初犯」之處理方式相同，檢察官應先聲請法院裁定令被告入
    勒戒處所觀察、勒戒，並視有無繼續施用毒品傾向，決定應
    予釋放、為不起訴之處分，或應聲請法院裁定令入勒戒處所
    強制戒治；若係5 年內「再犯」同條例第10條施用毒品罪者
    ，依同條例第23條第2 項規定，檢察官則應依法追訴。查本
    件被告林瑞文前於民國95年間，因施用毒品案件，經本院以
    95年度毒聲字第274 號裁定送觀察、勒戒後，認無繼續施用
    毒品傾向，於95年10月11日執行完畢釋放，並由臺灣屏東地
    方法院檢察署檢察官於95年10月11日以95年度毒偵字第1388
    號為不起訴處分確定。又於96年間，因施用毒品案件，經本
    院以96年度訴字第129 號判處應執行有期徒刑1 年確定，嗣
    又經本院以96年度聲減字第882 號裁定減刑並定應執行刑為
    有期徒刑6 月，於96年11月29日縮刑期滿執行完畢。再於97
    年間因施用毒品案件，經本院以97年度訴字第1011號判決判
    處有期徒刑10月確定，甫於99年1 月1 日縮刑期滿執行完畢
    ，此有臺灣高等法院被告前案紀錄表附卷可考，被告於上開
    觀察、勒戒執行完畢後，於5 年內再犯本次毒品危害防制條
    例第10條之罪，自非屬毒品危害防制條例第20條第3 項所定
    「5 年後再犯」之情形，而應依法追訴處罰。綜此，本件事
    證已臻明確，被告施用毒品海洛因及甲基安非他命之犯行，
    均洵堪認定，應依法論科。
四、按海洛因及甲基安非他命分屬毒品危害防制條例第2 條第2
    項第1 款、第2 款規定之第一級及第二級毒品，均不得持有
    及施用，核被告林瑞文所為，係犯同條例第10條第1 項、第
    2 項之施用第一級、第二級毒品罪。被告上開施用海洛因、
    甲基安非他命前後之持有第一級、第二級毒品之低度行為，
    分別為其施用之高度行為所吸收，均不另論罪。被告所犯上
    開2 罪，犯意各別，應予分論併罰。另被告有如前揭犯罪事
    實欄所述之經有期徒刑宣告及執行完畢之情形，有前開臺灣
    高等法院被告前案紀錄表附卷可稽，其於有期徒刑執行完畢
    後5 年以內，故意再犯本件均為有期徒刑以上之罪，皆構成
    累犯，俱應依刑法第47條第1 項規定加重其刑。爰審酌被告
    前已因施用毒品犯行經觀察、勒戒及有期徒刑之執行，竟仍
    故態復萌，復行施用毒品不輟，無視於毒品對於自身健康之
    戕害及國家對於杜絕毒品犯罪之禁令，足認非予以適當刑罰
    不足以禁絕；惟衡酌施用毒品係屬自戕行為，被告犯罪手段
    尚屬平和，亦未因此而危害他人，所生損害尚非鉅大，而被
    告犯後於本院審理時坦承犯行，尚見悔意之犯罪後態度，暨
    施用毒品者均有相當程度之成癮性及心理依賴，其犯罪心態
    與一般刑事犯罪之本質並不相同，應側重適當之醫學治療及
    心理矯治為宜，及其智識程度、家庭經濟狀況勉持暨其犯罪
    動機、目的、手段等一切情狀，分別量處如主文所示之刑，
    並定其應執行之刑，以資懲儆。未扣案而供被告本件施用海
    洛因犯罪使用之注射針筒，及施用甲基安非他命使用之玻璃
    球吸食器，除據被告林瑞文供稱於查獲前已經丟棄而滅失，
    依現有卷證復不能證明其尚存在，爰不另為沒收之諭知，附
    此敘明。
據上論斷，應依刑事訴訟法第273 條之1 第1 項、第299 條第1
項前段，毒品危害防制條例第10條第1 項、第2 項，刑法第11條
、第47條第1 項、第51條第5 款，判決如主文。
本案經檢察官許英輝到庭執行職務。
中    華    民    國    99    年    11    月    30    日
                  刑事第三庭    法  官  陳茂亭
以上正本證明與原本無異。
如不服本判決應於收受判決後10日內向本院提出上訴書狀，並應
敘述具體理由；其未敘述上訴理由者，應於上訴期間屆滿後20日
內向本院補提理由書（均須按他造當事人之人數附繕本）「切勿
逕送上級法院」。
中    華    民    國    99    年    11    月    30    日
                                書記官  黃佳惠
附錄本案論罪科刑法條：
毒品危害防制條例第10條
施用第一級毒品者，處 6 月以上 5 年以下有期徒刑。
施用第二級毒品者，處 3 年以下有期徒刑。

司法院資訊處製作；財團法人民間司法改革基金會備份。
